臺灣高等法院刑事判決
110年度上易字第1509號
上  訴  人  
即  被  告  林友正



上列上訴人因詐欺案件，不服臺灣新北地方法院109年度審易字
第2999號，中華民國110年6月2日第一審判決（起訴案號：臺灣
新北地方檢察署109年度調偵緝字第411號），提起上訴，本院判
決如下：
    主  文
上訴駁回。
    事  實
一、林友正於民國106年9、10月至108年10月間曾與乙○○交往成
    為男女朋友，詎林友正明知己身無資力且無還款之意，竟意
    圖為自己不法之所有，基於詐欺取財之犯意，自107年3月初
    起，接續向乙○○佯稱：其因罹患癌症需費用治療，及因代為
    處理乙○○遭人提告妨害家庭案件向他人借款疏通云云，而接
    續以罹癌無法工作需生活費、治療費為由向乙○○借款，及以
    需償還為疏通乙○○案件之借款為由，要求乙○○分擔部分款項
    以償還借款，致乙○○陷於錯誤，接續於107年3月7日至108年
    9月30日間，在林友正位於新北市○○區○○路0段000巷00號2樓
    居所，交付現金共計新臺幣（下同）88,300元予林友正。嗣
    乙○○發覺有異，始知受騙。
二、案經乙○○訴由新北市政府警察局三重分局報告臺灣新北地方
    檢察署檢察官偵查起訴。
    理  由
壹、證據能力部分：
    按被告以外之人於審判外之陳述，雖不符刑事訴訟法第159
    條之1至第159條之4之規定，而經當事人於審判程序同意作
    為證據，法院審酌該言詞陳述或書面陳述作成時之情況，認
    為適當者，亦得為證據。又當事人、代理人或辯護人於法院
    調查證據時，知有第159條第1項不得為證據之情形，而未於
    言詞辯論終結前聲明異議者，視為有前項之同意，同法第15
    9條之5亦有明定。查本件檢察官、上訴人即被告林友正(下
    稱被告)就本判決下列所引被告以外之人於審判外陳述之證
    據能力均不予爭執，迄至言詞辯論終結，亦未對該等證據之
    證據能力聲明異議，本院審酌該些供述證據作成時，核無違
    法取證或其他瑕疵，認為以之作為本案之證據屬適當，自有
    證據能力。其餘資以認定被告犯罪事實之非供述證據，均查
    無違反法定程序取得之情形，依刑事訴訟法第158條之4反面
    規定，亦具證據能力。
貳、實體部分：
一、認定犯罪事實所憑證據及理由：
    訊據被告矢口否認有何詐欺犯行，於本院辯稱：我有拿將近
    10萬元給告訴人買IPHONE手機，告訴人也有陸續給我錢，我
    當時身體確實有狀況，醫生說如果嚴重下去會變成癌症，我
    沒有騙告訴人，我們當時是雙方交往期間的贈與與金錢往來
    ，我並沒有詐欺告訴人云云。經查：
  ㈠上揭犯罪事實，業據被告於偵訊及原審時坦承不諱（見調偵
    緝卷第51頁，原審卷第78、142、149頁），核與證人即告訴
    人乙○○於警詢、偵訊證述之情節大致相符（見偵卷第11至13
    、53、54頁、調偵卷第6頁），並有告訴人手機翻拍照片、
    登入活動紀錄及備忘錄截圖、告訴人與被告間之通訊軟體對
    話紀錄截圖、告訴人與門號0000000000號間之簡訊對話紀錄
    截圖、告訴人與「張小柔」間之通訊軟體對話紀錄截圖在卷
    可稽（見偵卷第22至36、39、41至43頁），足認被告於偵訊
    及原審之任意性自白與事實相符，堪以採信。
　㈡被告雖於本院以前開情詞置辯，惟觀之被告與告訴人上開對
    話情形，其中告訴人向被告表示：「你之前因為癌症也被小
    鬼弄到快死掉」、「那段日子真的很可怕」等語，被告則回
    覆稱：「過了就不要想了」等語(見偵卷第57頁)；另告訴人
    向被告表示：「我未成年耶」，被告則稱：「未成年還是有
    刑責啊」、「我煩死了」等語；告訴人又稱：「她怎麼不告
    自己老公」、「告我是怎樣」，被告則稱：「現在講這些都
    沒用啊」；告訴人再稱：「收買完警察就結束了」等語(見
    偵卷第56頁)，由以上對話內容，可知告訴人稱被告曾得過
    癌症，被告並未為否認之表示，僅稱：「過了就不要想了」
    ，足認告訴人指稱被告曾向其佯稱罹患癌症一事，尚非虛構
    。再由告訴人向被告談及遭人提告之事，並稱收買完警察就
    結束了，被告則稱未成年仍會有刑責，他因為此事煩死了，
    可見告訴人指稱被告曾以代為處理告訴人遭人提告妨害家庭
    案件，需要向他人借款疏通，嗣要求告訴人分擔部分款項一
    節，應非無據。依上可知，被告確曾以罹患癌症、為告訴人
    疏通案件為由，向告訴人誆騙財物，被告辯稱僅是雙方交往
    期間的贈與及金錢往來云云，顯屬事後卸責之詞，難認可採
    。
　㈢被告雖於本院主張：我於警詢、偵查時，都有提出要調查B開
    頭的APP(即「Between」)對話紀錄，告訴人跟我分手時登出
    ，登出後15天對話紀錄就會刪除，告訴人並未提出完整的對
    話紀錄云云(見本院卷第156頁)，惟經本院上網查詢使用「B
    etween」常見問題，其中關於「登出或刪除App讓資料不見
    嗎？」之答覆為：「所有Between資料都安全地儲存在每個B
    etween帳號的伺服器中，與手機或電話號碼無關，登出或刪
    除App不會影響您的資料，只要重新登入即可正常使用」等
    語，此有使用Between常見問題之查詢資料1份在卷可稽(見
    本院卷第77頁)，可見被告與告訴人使用Between之對話紀錄
    ，並不會因告訴人登出而遭刪除，被告執此主張告訴人並未
    提出完整的對話紀錄，且被告無法自行取得完整對話紀錄云
    云，尚無可採。
　㈣綜上所述，本案事證明確，被告犯行洵堪認定，應依法論科
    。　　
二、論罪：
  ㈠核被告所為，係犯刑法第339條第1項之詐欺取財罪。
  ㈡被告本件詐欺取財犯行，乃係以罹癌無法工作需生活費、治
    療費，及需償還為疏通告訴人案件之借款等事由，向告訴人
    先後施詐，顯係基於單一犯意，於密接時、地接續向告訴人
    詐取財物，為接續犯，屬實質上一罪。
  ㈢累犯是否加重其刑之說明：
  ⒈被告前因偽造文書案件，經原審法院以104年度訴字第432號
    判決判處有期徒刑1年4月確定，於106年4月26日假釋出監，
    交付保護管束至同年7月24日期滿未經撤銷假釋而視為執行
    完畢，此有本院被告前案紀錄表1份在卷可稽（見本院卷第3
    1、32頁），是被告於受有期徒刑執行完畢後，5年以內故意
    再犯本件有期徒刑以上之罪，為累犯。  
　⒉本院審酌被告前所構成累犯之案件，係被告受網友委託代為
    燒錄音樂CD及購買核桃、胡桃，該網友匯款予被告後遲未收
    受CD及商品而向被告催討，被告即以不詳方式偽造「行政院
    消費保護會」函文，拍照後向該網友行使，而犯行使偽造公
    文書罪，有前揭判決在卷可參(見本院卷第115至121頁)，其
    甫於106年4月26日假釋出監，交付保護管束至同年7月24日
    期滿，僅相隔數月，旋即違犯本件罪質相近之詐欺取財犯行
    ，足見前罪之徒刑執行成效不彰，其對刑罰之反應力顯然薄
    弱，自我控制力及守法意識不佳，有加重其刑之必要，爰依
    刑法第47條第1項規定加重其刑。
三、駁回上訴之理由：　　　
  ㈠原審經審理結果，認被告罪證明確，因而適用刑法第339條第
    1項、第47條第1項、第41條第1項前段、第38條之1第1項前
    段、第3項，刑法施行法第1條之1第1項規定，並以行為人責
    任為基礎，說明審酌被告正值青壯，不思自食其力賺取所需
    ，竟為僥倖得財，濫用與告訴人間為男女朋友之信賴關係，
    以上開詐術對告訴人施詐詐得款項，使告訴人受有財產上之
    損失，惡性非輕，且被告雖多次口頭表示願意賠償告訴人，
    然迄今均未付諸實際行動，而未實際賠償告訴人分毫，有原
    審公務電話紀錄表、辦理刑事案件電話紀錄查詢表在卷可佐
    （見原審卷第173、175頁），實難認被告確有賠償告訴人之
    真意，並兼衡其素行、犯罪之動機、目的、手段，犯後尚能
    坦承犯行之態度，及其自陳高中肄業之智識程度、目前於海
    洋委員會海洋保育署擔任活動助理、需撫養身體狀況不佳之
    母親之生活狀況等一切情狀，量處有期徒刑5月，並諭知如
    易科罰金以新臺幣1千元折算1日。復說明：按犯罪所得，屬
    於犯罪行為人者，沒收之；前2項之沒收，於全部或一部不
    能沒收或不宜執行沒收時，追徵其價額，刑法第38條之1第1
    項前段、第3項分別定有明文。本件被告向告訴人詐得之現
    金共88,300元，屬犯罪所得，未據扣案，亦未實際合法發還
    告訴人，此有原審公務電話紀錄表、辦理刑事案件電話紀錄
    查詢表在卷可佐，為避免被告無端坐享犯罪所得，爰依刑法
    第38條之1第1項前段、第3項之規定宣告沒收，於全部或一
    部不能沒收或不宜執行沒收時，追徵其價額。經核其認事用
    法，洵無違誤，量刑亦屬妥適。
  ㈡被告上訴意旨略以：本件被告係因疫情關係所以無收入，才
    未能還款予告訴人，並非故意不匯款，且本件僅採用告訴人
    所提出之片面證據，並不公平，原審量刑過重云云。惟被告
    前揭所辯各節，均無可採，業經本院詳予指駁說明如前，再
    按刑事審判旨在實現刑罰權分配正義，故法院對有罪被告科
    刑，應符合罪刑相當原則，使輕重得宜，罰當其罪，以契合
    社會法律感情，此所以刑法第57條明定科刑時應審酌一切情
    狀，尤應注意該條所列各款事項以為科刑輕重之標準，俾使
    法院就個案量刑，能斟酌至當。又量刑輕重係屬事實審法院
    得依職權自由裁量事項，苟已斟酌刑法第57條各款所列情狀
    而未逾越法定刑度，不得遽指為違法（最高法院98年度台上
    字5002號判決意旨參照）。本件原審判決已以被告之責任為
    基礎，敘明依累犯規定加重其刑，並詳予審酌刑法第57條各
    款所列情形，兼顧被告有利與不利之科刑資料，為科刑輕重
    標準之綜合考量，在法定刑度內，斟酌科刑，尚無偏執一端
    ，致明顯失出失入，客觀上不生量刑裁量權濫用或違反比例
    原則、罪刑均衡原則之情形，核與罪刑相當原則無悖，自無
    違法或不當之可言。再參以被告先前有罪質近似或相同之竊
    盜、詐欺等論罪執行紀錄，卻仍未見收效，可見被告未能警
    惕悔改，被告猶以上開情詞主張原審量刑過重，請求再予輕
    判云云，難認可採。從而，被告之上訴為無理由，應予駁回
    。
據上論斷，應依刑事訴訟法第368條，判決如主文。
本案經檢察官許宏緯提起公訴，檢察官呂光華到庭執行職務。
中　　華　　民　　國　　111 　年　　3 　　月　　24　　日
                  刑事第一庭  審判長法　官  周煙平
                                    法　官  吳炳桂
                                    法　官  連育群
以上正本證明與原本無異。
不得上訴。
                                    書記官  廖紫喬
中　　華　　民　　國　　111 　年　　3 　　月　　24　　日
附錄：本案論罪科刑法條全文 
中華民國刑法第339條
意圖為自己或第三人不法之所有，以詐術使人將本人或第三人之
物交付者，處5年以下有期徒刑、拘役或科或併科50萬元以下罰
金。
以前項方法得財產上不法之利益或使第三人得之者，亦同。
前二項之未遂犯罰之。